# データの結合 {#data-combine}

観察データを分析する際、大抵の場合は複数のデータを集めて、結合した上で分析をする必要があります。

結合の方法には

1. 行方向の結合：同じ変数を持っているデータ同士を結合させて観察数を増やす。
1. 列方向の結合：同じ種類の観察を持っているデータ同士を結合して変数の数を増やす。

の2種類があります。

```{r}
library(tidyverse)
```

```{r, echo=FALSE}
library(knitr)
```

## 行方向の結合

行方向にデータを結合する必要がある場面としてよくあるのはデータが年や地域ごとに分割されているときです。
例えば、（なぜか）一人あたりGDPのデータが[日本](data/wb_gdp_pc_jp.csv)と[中国](data/wb_gdp_pc_cn.csv)で別々のデータになっているとします。

```{r}
japan <- read_csv("data/wb_gdp_pc_jp.csv")
japan
china <- read_csv("data/wb_gdp_pc_cn.csv")
china
```

これを結合するには`rbind()`（row方向の結合）を使いますが、それぞれ同じ変数名を持っている必要があります。

```{r}
data <- rbind(japan, china)
unique(data$name)
```

無事、日本と中国が一つのデータに含まれています。

`tidyverse`で行方向の結合の場合、`bind_rows()`という関数を使います。

```{r}
data <- bind_rows(japan, china)
unique(data$name)
```

## 列方向の結合

変数を増やすためにデータセットを都合するには列方向に結合する必要があります。
例えば、[一人あたりGDPのデータ](data/wb_gdp_pc.csv)に[GDP成長率のデータ](data/wb_gdp_growth.csv)を結合するとします。

```{r}
gdp_pc <- read_csv("data/wb_gdp_pc.csv", skip = 4) %>% 
  select(-"Country Code", -"Indicator Name", -"Indicator Code", -...64)%>% 
  rename(name = "Country Name") %>% 
  gather(key = year, value = gdp_pc, -name) %>% 
  mutate(year = as.numeric(year))
head(gdp_pc)
gdp_gr <- read_csv("data/wb_gdp_growth.csv", skip = 4) %>% 
  select(-"Country Code", -"Indicator Name", -"Indicator Code", -...64)%>% 
  rename(name = "Country Name") %>% 
  gather(key = year, value = gdp_gr, -name) %>% 
  mutate(year = as.numeric(year))
head(gdp_gr)
```

- [ロング・ワイド変換]で紹介するようにワイド形式からロング形式に変換しています。

つまり、モチベーションとしてはこの２つのデータセットを結合して、各国の各年の一人あたりGDPとGDP成長率のデータセットを作成したいとします。

`merge()`を使うことでそれが可能になりますが、`by`によって結合するデータに共通するそれぞれの観察を特定する変数を指定します。
この場合、各観察は各国の各年なので、`name`と`year`を指定します。

```{r}
data <- merge(gdp_pc, gdp_gr, by = c("name", "year"))
head(data)
```

`tidyverse`で列方向の結合の場合、以下の4つの関数のうちの一つを選びます。
ここでは、`x`と`y`というデータセットを結合するとします。

1. `left_join(x, y)`：`x`にマッチする観察のみを残す。
1. `right_join(x, y)`：`y`にマッチする観察のみを残す。
1. `inner_join(x, y)`：両者に共通する観察のみを残す。
1. `full_join(x, y)`：どちらかに含まれる観察を全て残す。

例えば、次のような`X`と`Y`というデータセットがあり、同じ`id`のサンプル同士で結合するとします。

```{r}
X <- tibble(id = c(1,2,3), x = c("x1", "x2", "x3"))
Y <- tibble(id = c(1,2,4), y = c("y1", "y2", "y4"))
X
Y
```

`left_join()`の場合は`X`にあるデータだけ残ります。

```{r}
left_join(X, Y, by = "id")
```

`right_join()`の場合はは`Y`にあるデータだけ残ります。

```{r}
right_join(X, Y, by = "id")
```

`inner_join()`の場合は共通して存在するサンプルに、`full_join()`の場合は少なくともどちらかに存在するサンプルになるので、後者が一番保守的な結合になります。

```{r}
inner_join(X, Y, by = "id")
full_join(X, Y, by = "id") 
```

- なお、`by`で指定しなくても自動で結合してくれますが、一般的には`by`で指定したほうがいいでしょう。


### 観察の選択*＊

`semi_join()`と`anti_join()`という関数ではデータの結合ではなく、マッチングに応じた観察の選択が可能です。

1. `semi_join(x, y)`：`y`とマッチした`x`だけを返す。
1. `anti_join(x, y)`：`y`とマッチしなかった`x`だけを返す。

```{r}
semi_join(X, Y, by = "id")
anti_join(X, Y, by = "id")
```

### データフレームの作成

`tidyverse`におけるデータフレームを作成する関数は`tibble()`です。

```{r}
tibble(name = c("日本", "アメリカ", "中国"),
       code = c("JPN", "USA", "CHN"))
```

やはりデータフレームはベクトルからも作れます。

```{r}
name <- c("日本", "アメリカ", "中国")
code <- c("JPN", "USA", "CHN")
tibble(name, code)
```