# 欠損値の処理* {#missing-values}

欠損値 (missing value) とは観測ができなかった、あるいはその時点において観察対象が存在していなかった、などの理由から変数が欠損していることを示しています。

Rでは主に`NA`として表示されます。
ここでは、Rにおける欠損値の扱い方について説明します。

- ここでは欠損値の対処法（例、多重代入法）は触れません。

```{r}
library(tidyverse)
library(readxl)
```

## 欠損値を読み込む

Rでは読み込むデータにおいて空欄である場合に欠損値として認識し、データセット内では`NA`と表示されます。
例えば、`dyplyr`に含まれている`starwars`というデータセットを見てみると、身長や重量、誕生年に`NA`がいくつかあるのが分かります。

```{r}
starwars <- starwars %>% 
  select(1:10)
summary(starwars)
```

問題は、もとのデータセットにおいて欠損値が空欄になっているとは限らないという点です。
例えば、[Polity IV](http://www.systemicpeace.org/polityproject.html)という[データセット](data/p4v2017.xls)を開いてみます。

```{r}
polity <- read_excel("data/p4v2017.xls") %>% 
  select(ccode, country, year, democ, autoc)
summary(polity)
```

一見すると欠損値はないように見えますが、よく見ると`democ`と`autoc`の最小値が`-88`となっています。
コードブックをよく見ると分かるのですが、実は`-66`、`-77`、`-88`はそれぞれ被介入、無政府、移行期を意味しています。
それらの違いを無視することは問題があるものの、これらを欠損値に置き換えることがしばしばあります。

```{r}
polity$democ[polity$democ %in% c(-66, -77, -88)] <- NA
polity$autoc[polity$autoc %in% c(-66, -77, -88)] <- NA
summary(polity)
```

- 無事、欠損値が正しく認識されて、最小値が`0`になりました。

なお、欠損値が`-`や`.`のような文字列になっている場合、欠損値に入れ替えた後に`as.numeric()`などで数値データに変換するのを忘れないようにしましょう。

`tidyverse`の`dplyr`で欠損値を扱うときの方法を説明します。
まず。元データにおける欠損値が空欄ではない場合は、データを読み込む際にオプション`na`で指定します。

```{r}
polity <- read_excel("data/p4v2017.xls", na = c("-66", "-77", "-88")) %>% 
  select(ccode, country, year, democ, autoc)
summary(polity)
```

- 文字列として指定する点に注意してください。

あるいは、面倒くさいですが`na_if()`という関数を使うことも可能です。

```{r}
polity <- read_excel("data/p4v2017.xls", na = c("-66", "-77", "-88")) %>% 
  select(ccode, country, year, democ, autoc) %>% 
  mutate(democ = na_if(democ, -66),
         democ = na_if(democ, -77),
         democ = na_if(democ, -88),
         autoc = na_if(autoc, -66),
         autoc = na_if(autoc, -77),
         autoc = na_if(autoc, -88))
summary(polity)
```

## 欠損値を含む観察を除外する

後述するように基本的には欠損値がデータセットに含まれていても問題ないのですが、しばしば欠損値を含む観察を取り除く必要があります。

特定のベクトルのどの要素が欠損しているかを判定する関数は`is.na()`です。
これは名前の通り、欠損している場合に`TRUE`が返ってくるので、次のようにすることで`democ`と`autoc`が欠損しているサンプルを除外できます。

```{r}
no_na <- polity[!(is.na(polity$democ) | is.na(polity$autoc)),]
summary(no_na)
```

同様のことは次のようにもできます。

```{r}
no_na <- polity[!is.na(polity$democ) & !is.na(polity$autoc),]
summary(no_na)
```

`tidyverse`で欠損値を除く場合は`drop_na()`を使います。

```{r}
polity %>% 
  drop_na() %>% 
  summary()
```

`drop_na()`の中で変数を指定することで、その変数が欠損している観察だけを除外することもできます。

```{r}
polity %>% 
  drop_na(democ) %>% 
  summary()
```

## 欠損値を置き換える

`is.na()`を使うと欠損値を他の数値に書き換えることも可能です。
例えば、欠損値を全て`-1`に置き換えるには次のようにします。

```{r}
polity[is.na(polity$democ),]$democ <- -1
polity[is.na(polity$autoc),]$autoc <- -1
summary(polity)
```

`tidyverse`で欠損値を他の値に置き換えるときは`replace_na()`を使います。

```{r}
polity <- polity %>% 
  replace_na(list(democ = -1,
                  autoc = -1))
summary(polity)
```

- 複数の変数を一括で変更する場合は`list()`で選択します。

## 欠損値がある場合の分析*

基本的に、欠損値がある場合でも分析をする上で問題はありません。

```{r}
polity <- read_excel("data/p4v2017.xls") %>% 
  select(ccode, country, year, democ, autoc)
polity$democ[polity$democ %in% c(-66, -77, -88)] <- NA
polity$autoc[polity$autoc %in% c(-66, -77, -88)] <- NA
```

### 一変数の記述統計

例えば、平均値などの記述統計を求める際には`na.rm = TRUE`というオプションをつけます。

```{r}
mean(polity$democ)
mean(polity$democ, na.rm = TRUE)
```

### 二変数の記述統計

相関係数や共分散など二変数以上の場合は若干ややこしくなります。
`use`オプションで以下の対処法のうち一つを決定します。

- `everything`：欠損値を含む場合は`NA`を返す（デフォぱルト）。
- `all.obs`：欠損値を含む場合はエラーとなる。
- `complete.obs`：全ての変数が欠損していないものだけを使って計算する。
- `pairwise.complete.obs`：二変数が欠損していないサンプルを使って計算する。

いまいちよくわからないのでデモデータを作って確認してみます。
`iris`の上から10のサンプルで品種以外のデータを使います。

```{r}
demo <- iris[1:10,1:4]
demo[1,1] <- NA
demo[2,2] <- NA
demo[3,2] <- NA
demo
```

#### everythingの場合

欠損値を含まない変数`Petal.Length`と`Petal.WIdth`のみ計算されています。

```{r}
cor(demo, use = "everything")
```

#### all.obsの場合

欠損値が含まれているのでエラーが起こります。

```{r, error=TRUE}
cor(demo, use = "all.obs")
```

#### complete.obsの場合

これはどの変数も欠損していないサンプル（つまり、4番目から10番目のサンプル）の相関係数になります。

```{r}
cor(demo, use = "complete.obs")
cor(demo[4:10,])
```

#### pairwise.completeの場合

先ほどと一致しているところと一致していないところがあります。

```{r}
cor(demo, use = "pairwise.complete")
```

例えば、`Sepal.Length`と`Sepal.Width`の場合、どちらも欠損していないのは4番目から10番目のサンプルになります。
なので、`complete.obs`のときと同じ結果になります。

```{r}
cor(demo[4:10,]$Sepal.Length, demo[4:10,]$Sepal.Width)
```

しかし、`Petal.Length`と`Petal.Width`の場合、欠損しているサンプルはないので、1番目から10番目のサンプル全てを使った値になります。

```{r}
cor(demo$Petal.Length, demo$Petal.Width)
```

- `everything`のときと同じであることも分かります。

### 回帰分析

回帰分析の際には欠損値を含むサンプルを除外した上で計算します。

```{r}
summary(lm(democ ~ autoc, data = polity))
```

- `776 observations deleted due to missingness`と表示されています。

## 欠損値のクラス*