# 地図のグラフ {#visual-map}

```{r}
library(tidyverse)
library(maps)
library(jpndistrict)
library(countrycode)
```

```{r, echo=FALSE}
library(knitr)
theme_set(theme_minimal())
```

- `maps`は世界地図情報のパッケージです。
  - 読み込むとコンフリクトを起こして`purrr::map()`が使えなくなるので気をつけて下さいー
- `jpndistrict`は都道府県地図情報のパッケージです。
- `countrycode`は国名を統一するパッケージです。

なお、（2021年1月25日現在）`jpndistrict`はCRANから外されていますので、どうしてもインストールしたい方はgithubのリポジトリより直接インストールして下さい。

```{r, eval = FALSE}
devtools::install_github("uribo/jpndistrict")
```

## 地図

### 世界地図

まず、世界地図のデータを呼び出します。

```{r}
world <- map_data("world")
```

- `map`パッケージには世界、アメリカ、フランス、イタリア、ニュージーランドのデータが入っています。

こんな感じで緯度、軽度、グループ、地域などの情報が入っています。

```{r}
head(world)
```

境界線が緯度経度で`geom_polygon()`で描くことができます。

```{r}
world %>% 
  ggplot(aes(x = long, y = lat, group = group)) +
  geom_polygon(fill = "lightgray", colour = "black", size = 0.1)
```

- 国境を描くために、`group`で指定しています。

### 日本地図

もちろん、`filter()`でデータを限定すれば、一部の国の地図を描くこともできます。

```{r, fig.width=5, fig.height=5}
world %>% 
  filter(region == "Japan") %>% 
  ggplot(aes(x = long, y = lat, group = group)) +
  geom_polygon(fill = "lightgray", colour = "black", size = 0.1)
```

### 都道府県地図

残念ながら、`map`パッケージには国レベルの情報しかありません。

```{r}
world %>% 
  arrange(region) %>% 
  pull(region) %>% 
  unique() %>% 
  head()
```

都道府県の地図を描きたい場合は`jpndistrict`というパッケージを使用します。
パッケージ付属の`jpnprefs`に都道府県一覧が存在します。

```{r}
head(jpnprefs)
```

都道府県データを引っ張るには`jpn_pref()`に該当する都道府県の数字を入力します。

```{r}
kyoto <- jpn_pref(26)
head(kyoto)
```

今回は市区町村の境界線がsimple features (sf)と呼ばれる規格なので、`geom_sf()`を使います。

```{r}
kyoto %>% 
  ggplot() + 
  geom_sf()
```

## 地域の違い

地域ごとの違いを見るために、色を塗り分けたいともいます。
`tidyr`の中に`population`というWHOの人口データがあります。

```{r}
head(population)
```

2013年時点の人口データを取り出します。

```{r}
pop2013 <- population %>% 
  filter(year == 2013) %>% 
  rename(region = country)
```

- `population`では国名が`country`ですが、`world`では`region`なので、`rename()`で後者に合わせます。

先程のデータと`world`をマージして、`aes()`の中の`fill`で塗り分けする変数を指定します。
それぞれのデータセットで国名が異なっているので、`coutnrycode`というパッケージでISOコードに合わせます。

- [千葉大奈先生](https://dainachiba.github.io/)にご指摘いただきました。

```{r}
pop2013 <- pop2013 %>% 
  mutate(iso3c = countrycode(sourcevar = region, origin = "country.name", destination = "iso3c"))

world <- world %>% 
  mutate(iso3c = countrycode(sourcevar = region, origin = "country.name", destination = "iso3c"))

world %>% 
  filter(is.na(iso3c) == TRUE) %>% 
  select(region) %>% 
  distinct()

left_join(world, pop2013, by = "iso3c") %>% 
  ggplot() + 
  geom_polygon(aes(x = long, y = lat, group = group, fill = log(population)),
               colour = "black", size = 0.1) + 
  scale_fill_continuous(name = "Population (log)", low = "lightblue", high = "darkblue")
```

`geom_sf()`でも同じです。

```{r}
kyoto %>% 
  ggplot() + 
  geom_sf(aes(fill = city), show.legend = FALSE)
```

## 空間の分布

地図上に点を打つ場合は`geom_point()`を使うだけです。
`maps`パッケージの中に`world.cities`というデータセットがあるので、各国の都市を表示します。

```{r}
world %>% 
  ggplot() + 
  geom_polygon(aes(x = long, y = lat, group = group),
               fill = "lightgray", colour = "black", size = 0.1) + 
  geom_point(aes(x = long, y = lat, alpha = pop/10000),
             size = 0.1, data = world.cities)
```

- ただし、地図データとは別のデータセットのはずなので、別途指定する必要があります。

`geom_sf()`の場合も同様にできます。

```{r}
kyoto %>% 
  ggplot() + 
  geom_sf() + 
  geom_point(aes(x = capital_longitude, y = capital_latitude),
             colour = "red", data = jpnprefs %>% filter(prefecture == "京都府"))
```

また、`geom_density_2d()`で2次元の分布を描くこともできます。
試しに、都市の分布を示します。

```{r}
world %>% 
  ggplot() + 
  geom_polygon(aes(x = long, y = lat, group = group),
               fill = "lightgray", colour = "black", size = 0.1) + 
  geom_density_2d(aes(x = long, y = lat),
                  data = world.cities)
```

- 一般的には、`geom_contour()`で等高線を描くことができます。

色をつけることもできます。

```{r}
world %>% 
  ggplot() + 
  geom_polygon(aes(x = long, y = lat, group = group),
               fill = "lightgray", colour = "black", size = 0.1) +
  stat_density2d(aes(x = long, y = lat, fill = stat(level)), 
                 geom = "polygon", alpha = 0.5) 
```

## データの繋がり

### 二点間の繋がりを見る

データポイントを打った後は、それぞれを線で繋ぎたいのが人情だと思います。
`geom_segment()`を使うと、始点と終点のx軸とy軸の値を決めると線を引いてくれます。

まず、準備として[OpenFlights](https://openflights.org/data.html)から世界の空港と航路のデータを取得し、結合させます。

```{r}
airports <- read_csv("data/airports.dat", col_names = FALSE) %>% 
  select(id = X1, lat = X7, long = X8)
route <- read_csv("data/routes.dat", col_names = FALSE) %>% 
  select(source_id = X4, dest_id = X6) %>% 
  mutate_all(as.numeric)
df_flight <- route %>% 
  left_join(airports %>% 
              rename(source_id = id, source_lat = lat, source_long = long),
            by = "source_id") %>% 
  left_join(airports %>% 
              rename(dest_id = id,dest_lat = lat, dest_long = long),
            by = "dest_id") %>% 
  filter(!(source_long == dest_long & source_lat == dest_lat))
```

- `source_long`と`source_lat`が出発地の緯度経度、`dest_long`と`dest_lat`が到着地の緯度経度を示しています。

それを世界地図の上に重ねてプロットします。

```{r}
world %>% 
  ggplot() +
  geom_polygon(aes(x = long, y = lat, group = group), 
               fill = "lightgray", colour = "black", size = 0.1) + 
  geom_segment(aes(x = source_long, y = source_lat, xend = dest_long, yend = dest_lat),
               size = 0.1, alpha = 0.1, 
               data = df_flight)
```

- 太平洋を横断する路線も西回りになってしまうのは課題です……

`geom_curve()`で曲線になります。

```{r}
world %>% 
  ggplot() +
  geom_polygon(aes(x = long, y = lat, group = group), 
               fill = "lightgray", colour = "black", size = 0.1) + 
  geom_curve(aes(x = source_long, y = source_lat, xend = dest_long, yend = dest_lat),
               size = 0.1, alpha = 0.1, 
               data = df_flight)
```

### 経路を見る

二点間を繋ぐのではなく、一連の経路を描きたい場合は、この方法では非効率的です。
例として、2019年の台風の経路をプロットするために、デジタル台風のサイト（[例](http://agora.ex.nii.ac.jp/digital-typhoon/summary/wnp/l/201928.html.ja)）からデータを収集します。

```{r}
library(rvest)
df_typhoon <- tibble()
for (i in formatC(1:28, width = 2, flag = "0")) {
  url <- str_glue("http://agora.ex.nii.ac.jp/digital-typhoon/summary/wnp/l/2019{i}.html.ja")
  df_typhoon <- bind_rows(df_typhoon,
                          url %>% 
                            read_html() %>% 
                            html_node("table.TRACKINFO") %>% 
                            html_table(fill = TRUE) %>% 
                            select(long = "経度", lat = "緯度", hpa = "中心気圧 (hPa)") %>%
                            mutate(id = i))
}
```

このように時系列に緯度経度が並んでいます。

```{r}
head(df_typhoon)
```

経路の場合は`geom_path()`を使います。

```{r}
world %>% 
  ggplot() +
  geom_polygon(aes(x = long, y = lat, group = group), 
               fill = "lightgray", colour = "black", size = 0.1) + 
  geom_path(aes(x = long, y = lat, colour = hpa, group = id),
            data = df_typhoon) + 
  scale_colour_continuous(low = "lightblue", high = "darkblue")
```

- 複数の経路がある場合は`group`で指定するのを忘れずに。
