# Rのエンコーディング問題 {#encoding-r}

Rに限らず文字化けはPCにおいてしばしば起こる問題です。
平たく言ってしまうと、PCでは文字にコードが付与されており、機械がコードを読み取って文字を表示します。
そのコードと文字の対応関係をエンコーディングと呼び、異なるエンコーディングでデータを読み込むと文字化けが起こります。

## なぜ文字化けが起こるのか

### エンコーディング

実用上、日本語で文字化けが起こる問題の大半は

- Windowsでは`Shift-JIS`あるいは`CP932`で、
- LinuxやMacなどのUNIX系では`UTF-8`で

エンコーディングしていることに起因しています。

`UTF-8`の`U`は`unicode`であることからも分かるように、世界で共通の規格として作られているエンコーディング方式になります。
なので、RおよびRStudioでは日本語独自の`Shift-JIS`ではなく`UTF-8`を使うようにしたほうがよいでしょう。

### RとRStudioにおける問題

RとRStudioで文字化けが起こる問題は大きく2つに分けられます。

1. RStudioで日本語を含むRスクリプトを開いたとき
1. Rで日本語を含むデータを読み込んだとき

以下では、それぞれの問題の対処法を紹介します。

## Rスクリプトの文字化け

Rスクリプトが文字化けしている場合はRStudiで対処します。
例として[`UTF-8`でエンコードしたRスクリプト](script/script_utf8.R)と[`Shift-JIS`でエンコードしたRスクリプト](script/script_sjis.R)をRStudioで開いてみてください。
（設定を変更していなければ）Windowsの場合は前者が、Linux/Macの人は後者が文字化けしているはずです。

### ファイルを開く

まず、デフォルトを`UTF-8`に変更しましょう。
メニューの中の`File`に`Reopen with Encoding...`というのがあるので、`UTF-8`を選択します。
さらに`Set as default encoding for source files`にチェックを入れることで今後は`UTF-8`で表示されます。

`UTF-8`でエンコードされた方は正常に表示され、`Shift-JIS`でエンコードされた方は文字化けしていることを確認してください。
今後、RStudioで文字化けが起こる場合はデフォルトが`UTF-8`になっているので、Rスクリプトが他のエンコードのために起こっていることになります。

そのような場合には`Reopen with Encoding...`で適当なエンコーディングを選択します。
例えば、`Shift-JIS`を選択すると正しく表示されるはずです。

### ファイルを保存する

自分で作成したRスクリプトを保存する際にはメニューの`File`の中の`Save with Encoding...`で`UTF-8`を選択してください。
ここでも`UTF-8`がデフォルトになるようにチェックを入れておきましょう。

## データの文字化け

データが文字化けしているときはRで対処します。
[`UTF-8`でエンコーディングしたデータ](data/data_utf8.csv)と[`Shift-JIS`でエンコーディングしたデータ](data/data_sjis.csv)をそれぞれ読み込んでみてください。
やはりWindowsでは前者が、Linux/Macでは後者が文字化けをしているはずです。

```{r, error=TRUE}
read.csv("data/data_utf8.csv")
read.csv("data/data_sjis.csv")
```

- 僕はLinuxを使っているので後者が文字化けを起こしてエラーが出ています。

### 標準関数の場合

標準関数の場合、`fileEncoding`というオプションでエンコーディングを指定します。

```{r}
read.csv("data/data_utf8.csv", fileEncoding = "utf8")
read.csv("data/data_sjis.csv", fileEncoding = "shift-jis")
```

- `utf8`を指定しても不正なマルチバイト (invalid multibyte) があるとエラーが出る場合、`UTF-8=BOM`とするとうまくいきます。

### tidyverseの場合

`tidyverse`の`readr`の場合は`locale`で指定します。

- `readr`は`tidyverse`に含まれているので、`tidyverse`を読み込んだ場合は、別途読み込む必要はありません。

```{r}
library(tidyverse)
read_csv("data/data_utf8.csv", locale = locale(encoding = "utf8"))
read_csv("data/data_sjis.csv", locale = locale(encoding = "shift-jis"))
```

### エンコーディングを確認する方法

`readr`の`guess_encoding()`という関数を使うと、どのようなエンコーディングがされているかを推測します。

```{r}
guess_encoding("data/data_utf8.csv")
guess_encoding("data/data_sjis.csv")
```

- `windows-1215`というのはCP1215とも呼ばれるエンコーディングで、Shift-JISの親戚のようなものです（きっと）。

### もとのデータを見たい場合

しばしばRではなく直接データを見たいときがあります。
そのような場合は、[LibreOffice](https://ja.libreoffice.org/)のCalcというソフトで開くとエンコーディングを指定することができます。

### データを保存する場合

データを書き出す場合、`UTF-8`で行うのが望ましいですが、そうするとWindowsからExcelなどで開いた場合に文字化けしてしまいます。
それを回避するために、`readr`の`write_excel_csv()`を使うとエクセルで開いても文字化けしません。

## その他の問題 {#Others}

### アカウント名が日本語の場合

矢内先生の[RとRStudioのインストール方法](https://yukiyanai.github.io/jp/resources/)の資料を見てください！

<!-- Windowsでアカウント名が日本語の場合、パスを通すときにエラーが出てくる場合があります。 そのような場合は、 -->
<!-- 1. 新しいアカウントを作成する。 1. 新しいアカウントを作成し、現在のアカウントの内容を全てコピーして、現在のアカウントを削除する。 1. -->
<!-- OSをクリーンインストールする。 1. Linux（Ubuntuなど）を使う。 1. 仮想マシン（VMwareやVirtualBox）を使う。 1. -->
<!-- デュアルブートをする。 -->
<!-- といった選択肢が考えられます（下に行くほど難易度が高い）。 -->

### 画像で日本語が文字化けする場合

Macで画像を出力する際に日本語が文字化け（というか豆腐化）することがあります。
`plot()`の場合は、

```{r, eval = FALSE}
par(family = "HiraKakuProN-W3")
```

`ggplot2`の場合は、

```{r, eval = FALSE}
theme(base_family = "HiraKakuProN-W3")
```

とするらしいです（Macは使ったことがないので分かりません）。

- `quanteda`でプロットする際、うまくフォントが指定できない場合があるので、[こちら](https://github.com/quanteda/quanteda/issues/1317)を参考に、`extrafont::fonts()`でフォント一覧を確認して、適当なものを指定して下さい。